【裁判字號】    90,易緝,76
【裁判日期】    900912
【裁判案由】    詐欺
【裁判全文】
臺灣臺南地方法院刑事判決                            九十年度易緝字第七六號
    公  訴  人  臺灣台南地方法院檢察署檢察官
    被      告  甲○○
右列被告因詐欺案件，經檢察官提起公訴（八十八年度偵字第一二七二三號）及移送
併辦（八十九年度營偵字第五五八號），本院判決如左：
    主  文
甲○○連續意圖為自己不法之所有，以詐術使人將本人之物交付，處有期徒刑壹年。
    事  實
一、甲○○係榮統企業有限公司（以下簡稱榮統公司）之負責人，榮統公司與申濤興
    業有限公司（以下簡稱申濤公司）間本有業務上之往來關係，甲○○基於為自己
    不法所有之概括犯意，明知榮統公司營運欠佳，有週轉不靈現象，竟自民國（下
    同）八十五年十月間起，多次向申濤公司負責人許木榮佯稱：榮統公司業務甚佳
    ，為擴充設備，需現金週轉云云，而向申濤公司調借款項，致使許木榮陷於錯誤
    ，而如數借予，總計自八十五年十月間起至八十八年十二月間止，借貸總額已達
    新台幣（下同）二百七十九萬七千一百二十元，申濤公司後來發覺有異，即予催
    討，唯甲○○皆藉故拖延，並逃逸無跡，經申濤公司調查，始發現榮統公司早已
    無法運作，瀕臨倒閉，才知受騙。甲○○明知自己經濟能力不佳，已無清償能力
    足以支付其經營佑昱企業社（另行經營之公司）對外購買機械之貨款，竟承同上
    不法犯意，於八十八年九月八日，在台南縣仁德鄉○○○街一巷二十六弄十三號
    凱祥工程股份有限公司內，向上開公司負責人乙○○佯稱：要出來創業，手頭較
    緊，若將購得的廢水污泥脫水機安裝好，對方付款即可給付該脫水機之貨款云云
    ，並簽發本票三紙以供擔保，致使乙○○陷於錯誤，認為甲○○能如期交付貨款
    ，而交付價值十二萬元之廢水污泥脫水機予甲○○。詎甲○○以乙○○交付之機
    器安裝於其承作之工程，並收取工程款後，竟拒絕支付貨款予乙○○，且其所簽
    發之本票，經乙○○遵期提示亦未獲兌現，致乙○○追償無著，始知受騙。
二、案經申濤公司及乙○○分別訴請臺灣台南地方法院檢察署檢察官偵查起訴及移送
    併辦。
    理  由
一、訊之被告甲○○固供承向申濤公司多次借款，共積欠二百七十九萬多元之款項；
    向乙○○購買機器，簽發本票三紙而未清償貨款之事實，惟矢口否認有何詐欺犯
    行，辯稱：向申濤公司借款的確是為了要擴展榮統公司的營運，而伊向乙○○購
    買之脫水機，安裝在高雄縣路竹鄉春永鋁業股份有限公司，該公司於八十八年九
    月二十日簽發支票以支付貨款，該支票於八十八年十二月二十五日兌現，但伊取
    得支票款項後，又將錢轉用到其他工程，而其他工程因尚未驗收，無法收到工程
    款，所以無法給付貨款，伊並無詐騙二公司之犯意云云。經查，右揭事實，業據
    告訴人申濤公司負責人許木榮及乙○○分別於偵查及審理中指訴綦詳，復有被告
    向申濤公司借款而簽收之轉帳傳票影本二十九張；暨被告向乙○○購買廢水污泥
    脫水機時所簽發之本票影本三張在卷可參，而被告對上開證物均不爭執，堪信屬
    實。次查，被告雖稱向申濤公司借款係為擴展榮統公司營運所需云云，唯其先後
    所借款項高達二百七十九萬餘元，竟稱無證據以實其說，實與常情有違，況本院
    向台南縣稅捐稽徵處佳里分處查詢結果，榮統公司早於八十六年十一月起已擅自
    歇業他遷不明，有該處復函乙紙在卷可參，另財政部台灣省南區國稅局佳里稽徵
    所亦函復稱：榮統公司八十六年至八十八年均未辦理營利事業所得稅結算申報，
    且已擅自歇業等語，有該所函文乙紙附卷可憑，足證被告在八十六年間財務狀況
    已有週轉不靈情形，榮統公司並已歇業，其竟隱瞞上情而向告訴人申濤公司佯稱
    借款擴充榮統公司營運，致許木榮陷於錯誤而陸續出借款項，被告有詐欺犯行，
    彰彰明甚。而被告經濟情況不佳已如前述，其向乙○○購買機器之初，雖佯稱以
    告訴人之機器安裝在其承作之工程處，待取得工程款之後，即可清償貨款，致使
    告訴人相信被告有清償貨之誠意及能力，然迨被告收取工程款後，旋將之支應其
    他工程款項，足見被告於購買機器之初，並無清償能力及意願，而存有詐欺之故
    意。末查，被告自八十八年十月底乙○○對被告提出告訴迄今，將近二年，被告
    對於告訴人申濤公司及乙○○部分均分文未償，益證被告於借款及購物之初，實
    無支付能力。其空言否認犯罪，顯係遁飾之詞，不足採信，本案事證明確，被告
    犯行足以認定。
二、核被告甲○○所為，係犯刑法第三百三十九條第一項之詐欺取財罪。被告先後多
    次犯行，時間緊接，方法相同，觸犯構成要件相同之罪名，顯係基於概括犯意反
    覆為之，應依連續犯規定論以一罪，並依法加重其刑。爰審酌被告犯罪之動機、
    目的、手段、所造成之危害、詐騙金額及犯後態度等一切情狀，量處如主文所示
    之刑，以資懲儆。
據上論斷，應依刑事訴訟法第二百九十九條第一項前段、刑法第三百三十九條第一項
、第五十六條，罰金罰鍰提高標準條例第一條前段，判決如主文。
本案經檢察官周文祥到庭執行職務。
中      華      民      國      九十      年      九      月    十二    日
                                      臺灣臺南地方法院刑事第一庭
                                          法  官  黃  光  進
右正本證明與原本無異。
如不服本判決，應於判決送達後十日內，向本院提出上訴狀。
                                          書記官  陳  怡  吟
中      華      民      國      九十      年      九      月            日
附錄法條：
刑法第三百三十九條之一
意圖為自己或第三人不法之所有，以不正方法由收費設備取得他人之物者，處一年以
下有期徒刑、拘役或三千元以下罰金。
以前項方法得財產上不法之利益或使第三人得之者，亦同。


司法院資訊處製作；財團法人民間司法改革基金會備份。
